臺灣高雄地方法院行政訴訟判決　　　　　110年度交字第140號
原　　　告　張祖綱　
被　　　告　高雄市政府交通局

代　表　人　張淑娟　
訴訟代理人　蘇健義　
上列當事人間交通裁決事件，原告不服被告民國110 年3 月31日
高市交裁字第32-B3PA90316裁決，提起行政訴訟，本院判決如下
：
    主  文
原告之訴駁回。
訴訟費用新臺幣參佰元由原告負擔。
    事實及理由
一、程序事項：按行政訴訟法第237條之7規定，交通裁決事件之
    裁判，得不經言詞辯論為之。本件屬交通裁決事件，依兩造
    所述各節及卷內資料其事證已臻明確，本院認無經言詞辯論
    之必要，爰不經言詞辯論而為判決。
二、事實概要：原告於民國110 年3 月2 日20時43分許駕駛車牌
    號碼000-0000號普通重型機車（下稱系爭機車），在高雄市
    前鎮區興旺路、興平路口，因有「駕車行經有燈光號誌管制
    之交岔路口闖紅燈」之違規行為，經高雄市政府警察局前鎮
    分局（下稱舉發機關）員警填掣掌電字第B3PA90316 號舉發
    違反道路交通管理事件通知單（下稱舉發通知單）當場舉發
    。嗣原告於應到案日期前之110 年3 月14日陳述不服，經被
    告函詢舉發機關後，認原告確有上揭違規行為，乃依道路交
    通管理處罰條例（下稱處罰條例）第53條第1 項、第63條第
    1 項第3 款規定，於110 年3 月31日開立高市交裁字第32-B
    3PA90316號裁決書（下稱原處分），裁處原告「罰鍰新臺幣
    （下同）1,800 元，並記違規點數3 點」。原告不服，提起
    本件行政訴訟。
三、原告主張：原告行經興旺路、興平路口，於紅燈時在等待線
    內停等紅燈，於綠燈亮起時直行，員警在興旺路、興仁路口
    攔停原告，當時已是晚間20時43分視線昏暗，且員警是在下
    個路口攔停，約距100至200公尺，應屬員警視覺問題等語。
    並聲明：原處分撤銷。
四、被告則以：
  ㈠經檢視舉發員警職務報告略以：「職在興旺、興平路口擔服
    巡邏勤務，該違規人停等時以兩輪超過停止線，依交通部62
    .07.14交路字第12815 號函、交通部82.04.22交路字第0098
    11號函解釋該違規人於路中停等下來即視為闖紅燈行為，且
    取締位置未距離200 公尺，取締時間係夜晚，職之密錄器影
    像無法還原該燈號，當時目睹該車已超越停等線並在路口停
    等，闖紅燈事實明確」。依前揭員警證述內容，員警於見原
    告於紅燈狀態時通過停止線進入路口，其行為已符合道路交
    通標誌標線號誌設置規則第206 條第1 項第5 款：車輛面對
    圓形紅燈表示禁止通行，不得超越停止線或進入路口，及82
    年04月22日交路字第009811號函釋：「車輛面對紅燈時仍逕
    予穿越路口至銜接路段，含左轉、直行、迴轉及右轉( 依箭
    頭綠燈允許行駛者除外) 即視為闖紅燈之行為」之規定。復
    查取締採證影片可見，畫面時間20:41:25- 一輛機車通過路
    口，號誌變換，燈光號誌之左側燈光亮起( 即紅燈) 、20:
    41:30-原告騎乘車輛由興旺路往南行駛，約略於興旺、興平
    路口停等紅燈，未開啟車輛大燈、20:42:03- 可見號誌變換
    ，燈光號誌之右側燈光亮起( 即綠燈) ，車輛通行，員警上
    前攔停原告…。
  ㈡再按處罰條例或相關法規，除逕行舉發案件倘符處罰條例第
    7 條之2 規定外，其餘並未規定要求執勤警員於舉發交通違
    規案件時，應以錄音、錄影或其他方式蒐證為之。再按處罰
    條例第7 條第1 項規定：「道路交通管理之稽查，違規紀錄
    ，由交通勤務警察，或依法令執行交通稽查任務人員執行之
    。」，細繹該條文之立法意旨，當係考量違反處罰條例之違
    規行為往往係在瞬間發生，而為交通勤務警察執行勤務時恰
    巧目睹，事實上不便立即以攝影、錄影器材取證之情形所在
    多有，且違規事實由人之感官即可充分判定，非必以科學儀
    器始能偵測得知，為達維護交通秩序、安全之行政目的，故
    特別立法賦予勤務警察得當機處分之權限。以一般執勤巡邏
    員警之專業訓練，對於該等職務上事項之觀察程度自遠較一
    般人更為專業，誤判之可能性極低，員警應不致有所誤認；
    復依現行法律規定，法院處理交通事件，並不限於科學儀器
    所採證據，仍須就事件所涉相關證據資料，包括供述及非供
    述證據，依據證據法則，憑以認定行為人交通違規行為之有
    無。是舉發機關雖未提出原告闖紅燈當時清楚拍攝車牌號碼
    之相片或影片佐證，然當場舉發交通違規並不以照相或錄影
    存證為其要件，亦不以舉發照片或影片為唯一之證明方法，
    已如前述，若係舉發警員親眼見聞違規之經過，並以本人具
    結之職務報告為證述，仍不失為認定交通違規事實有無之證
    據方法。是原告於前揭時間、地點確有「駕車行經有燈光號
    誌管制之交岔路口闖紅燈」之違規行為，被告據以裁處，洵
    無不合等語，資為抗辯。
  ㈢並聲明：原告之訴駁回。
五、本院之判斷：
  ㈠按「汽車駕駛人，行經有燈光號誌管制之交岔路口闖紅燈者
    ，處1,800 元以上5,400 元以下罰鍰」；「汽車駕駛人有下
    列各款所列條款之一者，除依原條款處罰鍰外，並予記點：
    3.有第43條、第53條或第53條之1情形之一者，各記違規點
    數3點。」，處罰條例第53條第1項、第63條第1項第3款分別
    定有明文。再按違反道路交通管理事件統一裁罰基準及處理
    細則（下稱處理細則）第1 條規定：「本細則依道路交通管
    理處罰條例第92條第4 項規定訂定之。」第2 條規定：「（
    第1 項）處理違反道路交通管理事件之程序及統一裁罰基準
    依本細則之規定辦理。（第2 項）前項統一裁罰基準，如附
    件違反道路交通管理事件統一裁罰基準表( 下稱裁罰基準表
    ) 。」上開處理細則之規定，就其立法目的及功能，乃為防
    止處罰機關枉縱或偏頗，依處罰條例第92條第4 項所授權交
    通部會同內政部訂定處理細則及其附件裁罰基準表，用以維
    持裁罰之統一性與全國因違反道路交通管理事件受處罰民眾
    之公平，不因裁決人員不同，而生偏頗，寓有避免各監理機
    關於相同事件恣意為不同裁罰之功能，並非法所不許，於憲
    法上保障人民財產權之意旨並無牴觸（此並有司法院釋字第
    511 號解釋理由書意旨足資參照），並無違反法律保留原則
    。而依裁罰基準表的記載，機車駕駛人行經有燈光號誌管制
    之交岔路口闖紅燈，期限內繳納或到案聽候裁決者，應處罰
    鍰1,800 元，並記違規點數3 點，核此規定，既係基於母法
    之授權而為訂定，且就處理細則附件所示裁罰基準表中有關
    處罰條例第53條第1 項規定之裁罰基準內容，並未牴觸母法
    ，被告自得依此基準而為裁罰。
  ㈡本件如事實概要欄所述之原告違規事實，有舉發通知單、原
    處分之裁決書、送達證書、高雄市政府警察局前鎮分局110
    年5月10日高市警前分交字第11071500600號函暨檢附110年3
    月22日員警職務報告、採證照片、Google地圖、110年3月22
    日高市警前分交字第11070918800號函、110年7月9日高市警
    前分交字第11072122800號函暨檢附110年7月7日員警職務報
    告、Google示意圖、採證光碟等在卷可稽(本院卷第 41至67
    頁) ，並經本院當庭勘驗採證光碟並製作勘驗筆錄附卷可稽
    (本院卷第78頁)，洵堪認定為真。
  ㈢原告雖以前開情詞為主張，惟據本件舉發警員職務報告略以
    ：「職擔服巡邏勤務，於110 年3 月2 日20時43分在高雄市
    前鎮區興旺、興平路口舉發重機車AEY-9976號乙案。該違規
    人因見到警方正在取締違規，故才於路中停等下來，惟該違
    規人停等時以兩輪超過停等線，依交通部62.07.14交路字第
    12815 號函、交通部82.04.22交路字第009811號函解釋故該
    違規人於路中停等下來即視為闖紅燈之行為……」等語( 本
    院卷第49頁) 。再參以本件採證光碟勘驗內容略以：「檔案
    名稱2021_0302_204030_004：( 影片時間20：41：25) 畫面
    左側有一輛機車通過路口。( 20：41：26) 上開路口號誌變
    換（由右跳向左）。( 20：41：40) 有另一輛機車（下稱機
    車Ａ）在上開路口停等。( 無法辨識停止線及斑馬線在何處
    ) 。( 20：41：47) 此時可看到機車Ａ右側開始出現黑影（
    因原告機車未開大燈）。( 20：41：52) 原告機車停在機車
    Ａ右側。( 20：42：02) 路口號誌變換（由左跳向右）。(
    20：42：08) 機車Ａ與原告車輛起駛。( 20：42：18) 員警
    攔停原告機車。( 20：42：19) 員警：停一下，你車燈沒有
    開，這樣很危險（原告：不好意思）。( 20：42：31) 員警
    ：還有前面那邊（手指向路口）有禁行機車4 個字（原告：
    喔不好意思）。20：42：48員警：闖紅燈了，兩輪超過停等
    線（原告：沒有、剛剛是紅），紅燈啊，你不是停超過斑馬
    線了，你超過停等線就闖紅燈啦，你以為這樣停在路口正中
    央可以嗎，了解我的意思嗎（20：43：12原告點頭），停等
    線在做什麼用的，讓你在那邊停等的啊，不是看到警察停在
    路中央就沒事了，對不對（原告：我其實沒有看到你），沒
    有看到那怎麼停在路中間（原告：因為我看前面有車停在中
    間我就跟他）（影片結束20：43：29）。」( 本院卷第78至
    79頁) 。綜合上開證據資料，可知員警於值勤時當場目睹原
    告駕駛系爭機車面對圓形紅燈時仍超越停止線之違規行為，
    且原告於員警對其攔停後，員警詢問其「怎麼停在路中間」
    時，原告回以「因為我看前面有車停在中間我就跟他」等語
    ，顯見原告已明顯違反道路交通標誌標線號誌設置規則第20
    6 條第5 款第1 目：「車輛面對圓形紅燈表示禁止通行，不
    得超越停止線或進入路口。」之規定。又依行政訴訟法第17
    6 條準用民事訴訟法第355 條第1 項之規定：「文書，依其
    程式及意旨得認作公文書者，推定為真正。」，而上開警員
    所填寫之職務報告，既係舉發警員依法作成之公文書，當可
    推定為真正。再查諸員警所述其目睹原告違規闖越紅燈行為
    之過程，客觀上並無明顯矛盾或悖離常情之處，且員警當時
    位置係在原告前方，依其站立位置及角度觀之，員警與原告
    之間並無任何遮蔽物足以阻擋其視線，亦無可能因角度關係
    而有誤差之嫌，堪認前開員警職務報告之實質真正，亦足認
    定為真。故原告駕駛系爭機車於上開路口確有闖紅燈之違規
    事實，洵堪認定。
六、綜上所陳，原告於上開時間、地點確有駕車行經有燈光號誌
    管制之交岔路口闖紅燈之違規行為。原處分經核並無違誤，
    原告徒執前詞訴請撤銷原處分，為無理由，應予駁回。
七、本件判決基礎已臻明確，兩造其餘之攻擊防禦方法及訴訟資
    料經本院斟酌後，核與判決不生影響，無一一論述之必要，
    併予敘明。
八、本件第一審裁判費為300 元，應由原告負擔，爰確定第一審
    訴訟費用額如主文第2 項所示。
據上論結，本件原告之訴為無理由，依行政訴訟法第237條之7、
第237 條之8 第1 項、第237 條之9 第1 項、第236 條、第98條
第1 項前段，判決如主文。
中    華    民    國    110   年    12    月    9     日
                  行政訴訟庭  法  官  謝琬萍
以上正本係照原本作成。
如不服本判決，應於判決送達後20日內，向本院提出上訴狀並表
明上訴理由（原判決所違背之法令及其具體內容或依訴訟資料可
認為原判決有違背法令之具體事實），其未載明上訴理由者，應
於提出上訴後 20 日內向本院補提理由書（上訴狀及上訴理由書
均須按他造人數附繕本，如未按期補提上訴理由書，則逕予駁回
上訴），並應繳納上訴裁判費新臺幣750元。
中    華    民    國   110    年    12    月    10    日
                              書記官  林麗文